臺灣臺中地方法院交通事件裁定　　　　100年度交聲字第914號
原處分機關　交通部公路總局臺中區監理所
異　議　人
即受處分人　王于瑄
上列受處分人因違反道路交通管理處罰條例案件，對於交通部公
路總局臺中區監理所民國98年3 月10日所為之處分（原處分案號
：中監違字第裁60-GD0000000號裁決書），聲明異議，本院裁定
如下：
    主  文
異議駁回。
    理  由
一、原處分機關略以：異議人即受處分人王于瑄（下稱受處分人
    ）酒後駕駛車牌號碼9907-KZ號自小客車，於民國96年7月16
    日1 時30分許，在臺中市○○○街與梅川東路口處，經警方
    攔檢實施酒測，測得呼氣酒精濃度達每公升0.61毫克，超過
    標準值每公升0.25毫克之違規事由，為警當場掣單舉發，乃
    依道路交通管理處罰條例第35條第1 項第1 款規定，裁處異
    議人罰鍰新臺幣（下同）49,500元，吊扣駕駛執照12個月，
    並施以道安講習之處分等語。
二、聲明異議意旨略以：伊未收到裁決書，已看到資料顯示寄存
    郵局，但在家門口從未看到掛號未領的單子，因住家非大樓
    公寓未有管理員，掛號未領單是否真有留在門口或是亂丟不
    見，爰提出異議。又依據行政罰法第26條規定，一行為同時
    觸犯刑事法律及違反行政法上義務規定者，依刑事法律處罰
    之。異議人本件酒駕行為業經檢察官緩起訴處分，並已繳納
    60,000元在案，而監理機關臺中區監理所另裁罰受處分人罰
    鍰49,500元，並執行吊扣駕照，實無再一事二罰處行政罰之
    必要，請庭上撤銷行政罰鍰49,500元，以維持公平正義原則
    等語。
三、按受處分人不服道路交通管理處罰條例第8 條所定主管機關
    所為之處罰者，得於接到裁決書之翌日起20日內，向管轄地
    方法院聲明異議，道路交通管理處罰條例第87條第1 項定有
    明文。又依道路交通管理處罰條例第87條規定向管轄法院聲
    明異議之期間，自裁決送達之翌日起算，並得依法扣除在途
    期間；交通法庭認聲明異議不合法律上之程式，且無從補正
    ，或其異議權已喪失者，應以裁定駁回之，道路交通事件處
    理辦法第11條、第17條亦分別訂有明文。另道路交通異議案
    件，當事人非居住於處罰機關所在之鄉、鎮、市，但居住於
    受理聲明異議案件法院之管轄區域者，依法院訴訟當事人在
    途期間標準第4 條之規定，應依同標準第2 條第1 款中之地
    方法院在途期間欄所載日數，扣除在途期間。
四、次按處理違反道路交通管理事件，有關文書送達之程序，依
    行政程序法之規定。送達，於應受送達人之住居所、事務所
    或營業所為之。於應送達處所不獲會晤應受送達人時，得將
    文書付與有辨別事理能力之同居人、受僱人或應送達處所之
    接收郵件人員。送達，不能依前 2條規定為之者，得將文書
    寄存送達地之地方自治或警察機關，並作送達通知書2 份，
    1 份黏貼於應受送達人住居所、事務所、營業所或其就業處
    所門首，另1 份交由鄰居轉交或置於該送達處所信箱或其他
    適當位置，以為送達。前項情形，由郵政機關為送達者，得
    將文書寄存於送達地之郵政機關。寄存機關自收受寄存文書
    之日起，應保存3 個月。法院受理有關交通事件，準用刑事
    訴訟法之規定。送達文書，除本章有特別規定外，準用民事
    訴訟法之規定。寄存送達，自寄存之日起，經10日發生效力
    。違反道路交通管理事件統一裁罰基準及處理細則第5 條、
    行政程序法第72條第1 項前段、第73條第1 項、第74條，道
    路交通管理處罰條例第89條、刑事訴訟法第62條、民事訴訟
    法第 138條第2 項亦分別載有明文。
五、經查：
  (一)本件受處分人王于瑄雖以未接到裁決書等語置辯。然查，本
    件受處分人於違規當時之戶籍係設於「臺中市西屯區逢福里
    福上巷218 之3 號」，且迄今未再變更，此有受處分人法務
    部戶役政個人基本資料查詢結果1 紙在卷可查。而原處分機
    關就受處分人上開違規事件之裁決書，經交由郵政機關向受
    處分人位於上開之戶籍所在地為送達後，因未獲會晤應受送
    達人本人，亦無受領文書之同居人、受僱人或應受送達處分
    接收郵件人員，已將該送達文書自98年3 月13日寄存於臺中
    逢甲郵局，並作送達通知書2 份，1 份黏貼於應受送達人住
    居所門首，1 份置於該受送達處所信箱或其他適當位置，以
    為送達，此有原處分機關之送達證書影本1 份附卷可憑，是
    堪認本件裁決書業符合行政程序法第74條規定，為寄存送達
    ，縱令受處分人並未前往領取該通知書，仍自寄存之日起，
    經10日發生效力。復按道路交通安全規則第23條規定，汽車
    所有人地址如有變更，應自行向公路監理機關辦理登記，是
    以受處分人如未居住於臺中市西屯區逢福里福上巷218 之 3
    號之住所，理應自行向公路監理機關為住所變更之登記，受
    處分人並未申辦，甚至迄今仍設籍於上開住所地址，受處分
    人顯無廢止該址為住所之意思至明。而原處分機關依其前揭
    戶籍地址，將上開裁決書送達於該址，尚難謂送達為不合法
    。準此，本件裁決書應於寄存送達在臺中逢甲郵局時經10日
    即98年3 月23日起發生送達之效力，不論異議人實際有無前
    往領取該裁決書，該裁決書已生合法送達之效力。
  (二)本件上開裁決書應自寄存送達之日起經10日即98年3 月23日
    起發生送達效力，已如前述，受處分人如對是項裁決不服欲
    提起異議，依照首開說明，其20日之異議期間應自98年3 月
    24日（即寄存送達生效之翌日）起算20日，至98年4 月12日
    止為之。又本件受處分人當時設籍於臺中市○○○道路交通
    事件處理辦法第11條及法院訴訟當事人在途期間標準第4 條
    第1 項第2 款之規定，其在途期間為3 日，應加計之。從而
    ，受處分人對於上開裁決不服，至遲應於98年4 月15日以前
    ，向原處分機關提出異議，始為合法，惟受處分人卻遲至10
    0 年3 月17日始向原處分機關提出聲明異議狀，此有原處分
    機關移送書檢附受處分人之聲明異議狀1 份在卷可按。是受
    處分人就原處分機關上開裁決書所為聲明異議，顯已逾越前
    揭20日之異議期間，其聲明異議顯然不合法律上程式，且無
    從補正，核諸前揭說明，自應予以駁回。
據上論斷，應依道路交通管理處罰條例第87條第2 項、道路交通
事件處理辦法第17條前段，裁定如主文。
中    華    民    國   100    年    4     月    20    日
                  交通法庭  法  官  簡婉倫
以上正本證明與原本無異。
如不服本裁定應於送達後5日內向本院提出抗告狀。
                            書記官  許千士
中    華    民    國   100    年    4     月    20    日